Inventaris van de archieven van de Ministeries van Binnenlandse Zaken en Algemene Zaken te Londen, 1940-1945 (1946)
Nationaal Archief, Den Haag
Ministeries van Binnenlandse Zaken en Algemene Zaken te Londen
BiZa / AZ Londens Archief
oudste stuk - jongste stuk: 1940-1946
merendeel 1940-1945
B24510
413 inventarisnummers; 7,50 meter
Normale geschreven, getypte en gedrukte documenten, geen bijzondere handschriften. Bij het inventarisnummer 268 bevindt zich een doosje met 19 glasnegatieven van ontwerpen voor postzegels
Nationaal Archief, Den Haag
Ministerie van Binnenlandse Zaken; College van vertrouwensmannen; Ministerie van Algemene Zaken; F.J.J.F.M. van der Kroon, Hoofd van het bureau Zuivering en Documentatie en secretaris van de Commissie van Advies Ambtenaren Londen; Dr. J.Th.A.H. van der Putten, Hoofd van de afdeling Ambtenaren- en pensioenzaken, Bestuursvoorziening na de bevrijding, Hulpverlening aan oorlogsslachtoffers; Minister zonder portefeuille Mr. J.A.W. Burger
De ministeries van Binnenlandse Zaken en Algemene Zaken werden in Londen samengevoegd. H. van Boeijen werd minister van beide departementen. Van 31 mei 1944 tot 27 januari 1945 was mr. J.A.W. Burger minister van Binnenlandse Zaken, daarna nam Van Boeijen tijdelijk waar, tot dr. L.J.M. Beel op 25 februari 1945 werd benoemd. Aanvankelijk was de voornaamste taak de steun voor Nederlandse vluchtelingen en de opvang van Engelandvaarders. In de loop van 1942 werd de organisatie uitgebreid en werd de voorbereiding van de terugkeer (wetgeving en organisatorische voorbereidingen) de belangrijkste taak. Het (onvolledige) archief bevat agenda's van ingekomen en uitgaande stukken, persrapporten, lezingen en radioredes van de minister, stukken betreffende steun aan Nederlandse vluchtelingen in onder meer Spanje, Portugal en Zweden (waaronder persoonsdossiers), stukken betreffende de organisatie en de financiën van het ministerie, onderscheidingen, de voorbereiding van de terugkeer (wetgeving, voorlopig bestuur, zuivering), stukken van de Centrale Inlichtingendienst (CID) en het Bureau Inlichtingen (BI), stukken betreffende de PTT en het radiowezen. Het archief bevat gedeponeerd archief van: mr. J.A.W. Burger, als minister zonder Portefeuille (materiaal over de zuivering) F.J.J.F.M. van der Kroon, hoofd Bureau Zuivering en Documentatie mr. J.G. Kist, één van de belangrijkste ambtenaren op het departement het College van Vertrouwensmannen (Bestuur, rechterlijke macht, openbare orde, zuivering, film, pers, radio, onderwijs, Nationaal Herstel, geld, staatsschuld, werkverruiming en repatriëring).
Archiefvorming
Geschiedenis van de archiefvormer
Algemeen
Na de Duitse inval had op 13 mei 1940 de gehele Nederlandse regering "het land verlaten teneinde van het buitenland uit den strijd voor onafhankelijkheid en het herstel van de vrijheid voort te kunnen zetten"
Staatscourant 1940 no. 162.
. De regering werd aanvankelijk alleen ondergebracht in Grosvenor House; in juni kreeg men de beschikking over diverse andere gebouwen in Londen. Het departement van Binnenlandse Zaken was achtereenvolgens gehuisvest in Grosvenor House, Stratton House, Arlington House en Mexborough House.
In de eerste jaren waren er weinig mensen in dienst. De ambtelijke top was voor het overgrote deel in Nederland achtergebleven. Het personeel bestond uit Engelandvaarders, Nederlanders die in Engeland woonden, Nederlanders die uit Nederlands-Indië gehaald waren en Engelsen. De laatsten werden vooral ingezet in functies als bode, chauffeur en typiste.
De werkzaamheden van de regering waren in de eerste oorlogsjaren gering. Er was weinig contact met Nederland en men dacht dat de oorlog snel voorbij zou zijn. Hierdoor kregen enkele ministers de zorg over meerdere departementen en veranderde de samenstelling van de departementen vaak.
In deze inventaris zijn de archieven van de ministeries van Binnenlandse Zaken en van Algemene Zaken gezamenlijk behandeld, aangezien deze geruime tijd, namelijk 3 september 1940 - 31 mei 1944, onder leiding van dezelfde minister hebben gestaan en met gemeenschappelijk personeel werkten
Zie bijlage 1
. Door deze constructie is vermenging van de stukken opgetreden.
De inventaris bestaat daarom uit:
het archief van het Ministerie van Binnenlandse Zaken te Londen, aldaar gevestigd gedurende de jaren 1940 - 1945
het archief van het Ministerie van Algemene Zaken te Londen, vanaf 1940 tot aan de opheffing van het departement in 1945
Van 3 september 1940 tot 23 februari 1945.
het archief van de minister zonder Portefeuille, mr. J.A.W. Burger, van 1943 tot 1944
Van 11 augustus 1943 tot 31 mei 1944
.
Gedurende de eerste twee jaren van het verblijf van de Nederlandse Regering in Londen waren de werkzaamheden van beide ministeries nog van beperkte aard, hetgeen te begrijpen valt als men bedenkt, dat vooral in die periode het contact met Nederland nog uiterst gering was en de onderwerpen welke tot de normale taak van beide departementen behoorden, over het algemeen weinig werkzaamheden in het buitenland met zich meebrachten. De voornaamste taak, het binnenlands bestuur, werd uitgevoerd door het achtergebleven departement van Binnenlandse Zaken in Nederland dat begin 1943 voor het grootste deel naar Apeldoorn verhuisde
Vermaas, R., Ministerie zonder minster, impressies over Binnenlandse Zaken in bezettingstijd, ('s-Gravenhage 1985).
.
Zeker in de begin periode werden veel commissies en overlegorganen ad hoc ingesteld zonder expliciete taakomschrijving. Wet en regelgeving vond in gezamenlijk overleg plaats, wat er op neer kwam dat meerdere departementen zich ermee bezig hielden. Er was niet in alle gevallen een duidelijke scheiding van taken.
Ministerie van Binnenlandse Zaken
De heer H. van Boeyen werd tijdens het vierde kabinet Colijn in 1937 minister van Binnenlandse Zaken
Sinds 24 juni 1937.
. In mei 1940 vluchtte hij als enige van Binnenlandse Zaken naar Londen, hoewel er enkele hoge ambtenaren klaarstonden om hem te begeleiden. H. van Boeyen was bovendien sinds 3 september 1940 a.i. minister van Algemene Zaken. In 1941 werd Van Boeyen tijdelijk belast met de zorg van het Ministerie van Defensie, welke later gesplitst werd in Oorlog en Marine.
In die beginperiode hield het Ministerie van Binnenlandse Zaken zich voornamelijk bezig met zaken, betrekking hebbende op de organisatie van de regering zoals die in Londen functioneerde en met de zorg voor Nederlanders die zich buiten Nederland bevonden.
De Nederlandse regering in ballingschap bood, net als voor de oorlog, onderstand aan Nederlanders in het buitenland zoals Roemenië, België, Algiers en China en omringende landen. Deze taak lag bij Binnenlandse Zaken, het "Bureau ondersteuning van behoeftige Nederlanders in het buitenland" viel onder de afdeling Armwezen. De ondersteuning geschiedde "ter voorkoming van hunne uitleiding naar het vaderland wegens armlastigheid"
staatsalmanak 1936, blz. 197.
De grote groep Nederlandse vluchtelingen verspreidde zich over een deel van (onbezet) Europa. Via België en Frankrijk kwam men in Zwitserland, Zweden, Spanje en Portugal. De meesten meldden zich vrijwillig bij de Nederlandse Strijdkrachten of bij de Nederlandse Koopvaardij. Zij die daar niet geschikt voor waren reisden door naar Curaçao en, via Jamaica, naar Suriname. Het toezicht op de vluchtelingen berustte bij het gezantschap in het betreffende land, de verantwoordelijkheid lag bij de minister van Binnenlandse Zaken.
De Nederlanders die naar Engeland kwamen werden Engelandvaarders of Overgekomen Nederlanders (ON) genoemd. Sommigen waren rechtstreeks vanuit Nederland, door middel van vliegtuigen en schepen, in Engeland aangekomen. De meesten kwamen via de neutrale landen zoals Zwitserland, Spanje, Portugal en Zweden. De Engelandvaarders konden zich niet vrij bewegen in Engeland, zij werden eerst verhoord door de MI-5, de Engelse inlichtingendienst, later door de Centrale Inlichtingendienst en het Bureau Derksema. Deze maatregelen werden genomen omdat er zich regelmatig Duitse agenten bevonden onder de vluchtelingen. Tevens konden de Engelandvaarders nuttige informatie leveren voor het Bureau Documentatie betreffende de situatie in het bezette Nederland. De Engelandvaarders werden na verhoor ondergebracht in tehuizen. Deze tehuizen stonden onder zorg en toezicht van de minister van Binnenlandse Zaken. De bedoeling van de tehuizen was de Engelandvaarders, voordat "zij hun taak hier in Engeland gaan vervullen, een rustig verblijf in Hollandsche sfeer te verschaffen"
Inv.nr. 226.
. In het Spaarbesluit 1941 van 28 februari 1941 werd een Spaardienst van rijkswege voor de in Groot-Brittannië en Noord-Ierland verblijvende Nederlanders ingericht
Staatsblad 1941, nr. B 28. Op 20 april 1943 werd het Spaarbesluit vernieuwd. Zie staatsblad 1943, nr. D 13.
. De minister van Binnenlandse Zaken was samen met de minister van Financiën belast met dit besluit.
Bij ministeriële beschikking van 21 april 1941 werd per 1 mei van dat jaar de organisatie van het Ministerie van Binnenlandse Zaken als volgt vastgesteld:
- Afdeling 1 - hoofd: dr. J.Th.A.H. van der Putten
- taken: algemene zaken, wetgeving, bestuur en bestuursverandering in Nederland tijdens de bezetting, pensioenwetgeving, ambtenarenzaken en aangelegenheden van het Ministerie van Algemene Zaken
- Afdeling 2 - hoofd: J.W. Stipthout
- taken: comptabiliteit, opmaken en uitvoeren van de begroting, interneringszaken, uitvoering van de voorschotten-regeling pensioenen c.s. arbeid derden, gelden ten goede rekening
- Afdeling 3 - hoofd: J. Wondergem
- taken: Rijksspaardienst, armwezen, index en agenda, archief, toezicht afdoening van stukken
- Afdeling 4 - taken: secretarie, geheim archief, index, agenda en archief Ministerie van Algemene Zaken, registratie Kanselarij
De post- en archiefzaken van beide departementen werden verzorgd door de secretaresse van de minister, mej. M. Tailleur. De registratie Kanselarij werd waargenomen door J. Wondergem.
Eind 1941 was Van Boeyen wegens een operatie tijdelijk afwezig
Staatscourant nr. 1, 31 december 1941
. G. Bolkestein nam de departementen van Binnenlandse Zaken en Algemene Zaken voor hem waar en J.Th. Furstner kreeg de zorg voor het departement van Oorlog.
In de loop van 1942 en daarna breidde de taak van het departement zich echter vrij snel en gestadig uit, niet alleen door de intensivering van de zorg voor de vluchtelingen en de geleidelijke groei van het ambtelijk apparaat in Engeland, maar ook omdat men zich meer en meer ging concentreren op de terugkeer naar Nederland. Dit laatste bracht een vrij omvangrijke wetgevende arbeid met zich mee en een zich steeds uitbreidende documentatie over de staatsorganisatie in Nederland en de overheidsfunctionarissen aldaar.
In de - vermoedelijk in 1943 uitgegeven - "Beknopte Almanak van het Departement van Buitenlandse Zaken" is de organisatie van het Departement van Binnenlandse Zaken als volgt vermeld:
- 1e Afdeling - hoofd: mr. J.G. Kist
- taken: wetgeving, terugkeervraagstukken, algemene leiding van de andere afdelingen
- 2e Afdeling - hoofd: W.C. Kraan
- taken: comptabiliteit, pensioenbetalingen, voorschotten op pensioenen, sociale renten, enz.
- 3e Afdeling - hoofd: J. Wondergem
- taak: Rijksspaardienst
- 4e Afdeling - hoofd: dr. J.Th.A.H. van der Putten
- taken: ambtenaren- en pensioenzaken, zaken betreffende de Posterijen, Telegrafie en Telefonie, algemene zaken, Kanselarij der Ridderorden
- 5e Afdeling - hoofd: C.W.E. Wilde
- taak: huishoudelijke dienst
- 6e Afdeling - hoofd: J.P. Zoethout
- taken: maatschappelijk werk, armenzorg, vluchtelingenzaken, verzorging Engelandvaarders, geïnterneerdenzorg, krankzinnigenzorg, burgerlijke stand en bevolkingsregistratie.
- Afdeling Volkshuisvesting - hoofd: mevrouw ir. A.P. van Rood
- Centraal Inkoopkantoor - hoofd: H. Slack
- Bureau Documentatie - hoofd: C.M. Olifiers
- Bureau Zuivering - hoofd: F.J. van der Kroon
- Rijksradio-inspectie - hoofd: ir. L.F. Meyer
- Centrale Dienst van de Rijksspaardienst - beheerder: J. Wondergem
- Raad van Toezicht op de Rijksspaardienst - samenstelling: Jhr. mr. A.M.C. van Asch van Wijck, voorzitter; M.C. Noë, secretaris; J. ten Doesschate; mr. J.G. Kist; A. Meinsma; W.D. Neervoort; K. Punter
- Commissie van Advies voor Personeelszaken - samenstelling: Jhr. mr. A.M.C. van Asch van Wijck, voorzitter; dr. J.Th.A.H. van der Putten, secretaris; A.Th. Lamping; mr. H. van Everdingen
Op 31 mei 1944 (Stcr. no. 5) kreeg Van Boeyen eervol ontslag als minister van Binnenlandse Zaken en werd hij definitief minister van Algemene Zaken. Mr. J.A.W. Burger werd aangesteld als minister van Binnenlandse Zaken. Hij had tijdens de bezetting een advocatenpraktijk in Dordrecht. In mei 1943 stak hij over naar Engeland waar hij met ingang van 16 augustus 1943 werd benoemd tot minister zonder Portefeuille. Bij koninklijk besluit van 3 juni 1944 werden verschillende taken van Binnenlandse Zaken overgedragen aan het Ministerie van Algemene Zaken
Staatsblad 1944, nr. E 41.
. De organisatie van het Ministerie van Binnenlandse Zaken werd toen als volgt:
Leiding: mr. J.G. Kist
Plv: mr. H.P. Linthorst Homan
- Afdeling 1 - hoofd: mevrouw H. van Praag-Sanders
- taken: personeelsaangelegenheden, speciale werkzaamheden voor de minister
- Afdeling II - hoofd: dr. F. Hage
- taken: comptabiliteit, armenzorg, krankzinnigenzorg, materiele geïnterneerdenzorg, personeelszaken, secretarie, archief en typekamer
- Afdeling III - hoofd: P.J. Koene
- taken: burgerlijke stand, bevolkingsregistratie
- Bureau Zuivering - hoofd: F.J. van der Kroon
- Bureau Documentatie- hoofd: C.M. Olifiers
Op 27 januari 1945 kreeg mr. J.A.W. Burger eervol ontslag, mede naar aanleiding van zijn ideeën over het zuiveringsbeleid
Personeelsdossier van J. A. W. Burger, inv. nr. 165.
. Door het aftreden van Burger op 27 januari 1945 werd Van Boeyen minister van Binnenlandse Zaken a.i. Bij de vorming van het derde kabinet Gerbrandy op 23 februari 1945 werd Dr. L.J .M.Beel minister van Binnenlandse Zaken.
Ministerie van Algemene Zaken
Het departement van Algemene Zaken werd opgericht in 1937. Jhr. Mr. DJ. de Geer was minister a.i. van 10 augustus 1939 tot 3 september 1940. Op 3 september 1940 werd de nieuwe minister van Binnenlandse Zaken, H. van Boeyen, ad interim belast met de leiding van het Ministerie van Algemene Zaken. Daardoor verviel de facto de scheiding tussen beide ministeries. Door het a.i. ministerschap van Van Boeyen kwam Algemene Zaken bij het Ministerie van Binnenlandse Zaken.
De primaire taak van Algemene Zaken, het coördineren van het regeringsbeleid, werd vervuld door het Ministerie voor Algemene Oorlogsvoering van het Koninkrijk, dit was opgericht op 21 mei 1942. De taken m.b.t. het voorzitterschap, het vice-presidentschap en het lidmaatschap van het parlement en de Raad van State waren vervallen door de afwezigheid van deze colleges. Van de Regeringspersdienst was geen personeel over gekomen. Er werd in Engeland een nieuwe, soortgelijke, dienst opgericht; de Regeringsvoorlichtingsdienst. Deze kwam te ressorteren onder het departement van Buitenlandse Zaken, de beleidsverantwoordelijkheid lag echter bij de minister-president. De behandeling van de adelszaken, de wapens van publiekrechterlijke lichamen en de ridderorden bleven taken van Algemene Zaken. Bij koninklijk besluit van 3 juni 1944 werden verschillende taken van Binnenlandse Zaken overgedragen aan het Ministerie van Algemene Zaken
Staatsblad 1944, nr. E 41.
. Het betrof hier o.a. de volkshuisvesting en de binnenlandse evacuatie, het staatsbedrijf der P.T.T. en de Postcheque- en Girodienst, de Rijkspostspaarbank en de Rijksspaardienst.
Bij K.B. nr. 7 van 31 mei 1944, werd Van Boeyen benoemd tot minister van Algemene Zaken
Staatscourant 1944, nr. 5, dinsdag 20 juni, de in Londen verschenen versie.
.
De organisatie van het Ministerie van Algemene Zaken zag er toen als volgt uit:
- Ambtenarenwet en ambtenarenzaken. Pensioenwet - hoofd: dr. J.Th.A.H. van der Putten
- Volkshuisvesting en binnenlandse evacuatie - hoofd: mevrouw ir. A.P. van Rood
- Oorlogsslachtoffers - hoofd: mr, J. Razoux Kuhr
- P.T.T. Rijkspostspaarbank - beheerder: J. Wondergem
- Engelandvaarders en vluchtelingen - hoofd: J.P. Zoethout
- Huishoudelijke Dienst en Inkoopbureau - hoofd: C.W.E. Wilde
- Kabinet en Archief - hoofd: mevrouw J.H. van Os
Bij K.B. van 23 februari 1945 werd het Departement van Algemene Zaken opgeheven, alle de taken gingen over naar Binnenlandse Zaken
Staatsblad 1945, nr. F 11.
. In oktober 1947 is het departement van Algemene Zaken weer ingesteld.
Minister zonder portefeuille
J.A.W. Burger is van 16 augustus 1943 tot 31 mei 1944 Minister zonder Portefeuille geweest, vanuit die functie heeft hij een gedeelte van zijn archief meegenomen naar zijn nieuwe functie, minister van Binnenlandse Zaken.
Ministers in het tijdperk 1940-1945
Binnenlandse Zaken
24 juni 1937 - 31 mei 1944 H. van Boeyen
31 mei 1944 - 27 januari 1945 mr. J.A.W. Burger
27 januari - 23 februari 1945 H. van Boeyen a.i.
23 februari 1945 - 15 september 1947 dr. L.J.M. Beel
Algemene Zaken
10 augustus 1939 - 3 september 1940 Jhr. Mr. D.J. De Geer a.i.
3 september 1940 - 31 mei 1944 H. van Boeyen a.i.
31 mei 1944 - 23 februari 1945 H. van Boeyen
Minister zonder portefeuille
16 augustus 1943 - 31 mei 1944 mr. J.A.W. Burger
Literatuur
Algemene Geschiedenis der Nederlanden, deel 15, Haarlem 1981.
Almanak voor het Koninkrijk der Nederlanden, 1939-1944.
Beknopte Almanak van het Departement van Buitenlandse Zaken, 1943, 1944.
Biografisch Woordenboek van Nederland, eerste deel, Martinus Nijhoff, 's-Gravenhage 1979.
Esterik en J. van Tijn, C. van, Jaap Burger, een leven lang dwars, Amsterdam 1984.
Gerbrandy, Prof. mr. P.S., Enige hoofdpunten van het regeringsbeleid in Londen gedurende de oorlogsjaren 1940-1945, Den Haag 1946.
Jong, Dr. L. de, Het Koninkrijk der Nederlanden in de Tweede Wereldoorlog, deel 9 Londen, 's-Gravenhage 1979.
Vermaas, R., 1940-1945 Ministerie zonder minister, impressies over Binnenlandse Zaken in bezettingstijd., 's-Gravenhage 1985.
Voet, M.J .D. van der, 25 jaar Algemene zaken, geschiedenis van het ontstaan en van de ontwikkeling van het Ministerie van Algemene zaken., z.p. 1973.
Geschiedenis van het archiefbeheer
De Londense Archieven van het Departement van Binnenlandse Zaken zijn oorspronkelijk te onderscheiden geweest in het archief van het Departement van Binnenlandse Zaken en van Algemene Zaken, het Kabinetsarchief van Binnenlandse Zaken, het Kabinetsarchief van Algemene Zaken en het archief van mr. J.A.W. Burger.
Hoewel de archieven in het begin volgens een registratuurplan waren geordend, is door het functioneren van de twee ministeries het respect des fonds niet steeds in acht genomen. Daar er grotendeels onder een minister en met gemeenschappelijk personeel is gewerkt en tevens de taken van Binnenlandse Zaken en Algemene Zaken enige malen verwisseld zijn, is er vermenging van de archieven opgetreden.
De archieven zijn, in kisten verpakt, medio juli 1945 in Nederland aangekomen. Niet te achterhalen is hoe groot de omvang van de archieven op dat moment was. Na aankomst is direct een deel naar het Rijksinstituut voor Oorlogsdocumentatie overgebracht, dat bevindt zich daar nog. Het overige gedeelte werd gesplitst
een deel is gelicht om te dienen als ondersteuning van lopende zaken, deze stukken zijn bij de archieven van de diverse afdelingen gevoegd
een deel is gelicht om te worden gevoegd bij het Kabinetsarchief van Binnenlandse Zaken, waar het op dit moment nog is. Er is geen inzicht omtrent de omvang en inhoud van dit gedeelte
een deel is naar het Centraal Semi Statisch Archief (CSSA) overgebracht. Dit deel is nu beschreven in deze inventaris.
De archieven van het Bevolkingsregister en de Burgerlijke Stand zijn al eerder overgedragen aan het Algemeen Rijksarchief. In 1954 is een gedeelte van het archief betreffende de Ministerraad overgedragen aan het Ministerie van Algemene Zaken
Archief Ministerie van Binnenlandse Zaken, Financiële en Administratieve Zaken 1950-1959, dossier 4.07.353.211 Overdracht archiefbescheiden door Binnenlandse Zaken aan derden
.
Bij het Centraal Archief zijn intussen pogingen gedaan, het aldaar aanwezige archiefbestand te ordenen en te beschrijven. Hierbij niet is gelet op het herkomstbeginsel.
In 1973 is begonnen met een fragment-inventarisatie van het bovengenoemde semi-statische gedeelte, door de heer C. de Kort, hoofd van het centraal archief van het Ministerie van Binnenlandse zaken. Hij heeft toen de verstoorde orde hersteld volgens de in het archief aangetroffen registratuurplannen
Inv.nrs. 117 en 118.
.
De archiefstukken die J.A.W. Burger vanuit zijn functie als Minister zonder Portefeuille had meegenomen naar zijn functie als minister van Binnenlandse Zaken, zijn als onderdeel in het archief opgenomen. Zowel op het Algemeen Rijksarchief als op het Rijksinstituut voor Oorlogsdocumentatie bevinden zich stukken van Burger.
De verwerving van het archief
Overbrenging van een overheidsarchief
Het archief is krachtens bepalingen van de Archiefwet overgebracht.
De verwerving van het archief
Het archief is krachtens bepalingen van de Archiefwet overgebracht.
Inhoud en structuur van het archief
Selectie en vernietiging
Er is bij de fragment-inventarisatie van het semi-statische gedeelte door de heer C. de Kort, hoofd van het centraal archief van het Ministerie van Binnenlandse zaken ongeveer 20 meter archief vernietigd
Archief van Ministerie van binnenlandse Zaken, Financiële en Administratieve Zaken 1970-1979, dossier 4.07.353.221 vernietiging van archieven.
, dat waren voornamelijk financiële stukken betreffende de Huishoudelijke Dienst, de Internering en de Rijkspostspaarbank.
Er is bij de bewerking vanaf 1993 door mevr. I. Elferink en haar opvolger de hr. L.G. de Bruin 0.30 meter archief vernietigd op grond van de Vernietigingslijst van het Ministerie van Binnenlandse Zaken 1968.
Aanwijzingen voor de gebruiker
Openbaarheidsbeperkingen
Deels openbaar, deels beperkt openbaar (A).
Materiële beperkingen
Het archief kent geen beperkingen voor het raadplegen van stukken als gevolg van slechte materiële staat
Aanvraaginstructie
Openbare archiefstukken kunnen online worden aangevraagd en gereserveerd. U kunt dit ook via de terminals in de studiezaal van het Nationaal Archief doen. Om te kunnen reserveren dient u de volgende stappen te volgen:
U maakt een profiel aan op www.gahetna.nl, en logt vervolgens in
Via de archiefinventaris (alleen de beschrijvingen met rode nummers) selecteert u het gewenste archiefstuk door op de knop 'Reserveren' te klikken
In het volgende scherm geeft u aan op welke dag u het archiefstuk wilt inzien
Indien u zich bevindt in de studiezaal en een tafelnummer heeft ontvangen kunt u dit nummer vermelden. Als u geen tafelnummer heeft kunt u tafelnummer 777 laten staan
Vervolgens bevestigt u uw reservering door deze te versturen.
Verwant materiaal
Beschikbaarheid van kopieën
Inventarisnummers van dit archief zijn niet in kopievorm beschikbaar
Verwante archieven
Meer verwante informatie is mogelijk te vinden in het persoonlijk archief van J.A.W. Burger, op het Nationaal Archief, onder inventarisnummer 2.21.254, en er is ook een verzameling materiaal van Burger op het Nederlands Instituut voor Oorlogsdocumentatie, Amsterdam, toegang: inventaris, nummer 238.
Afkortingen
Verklaring van de gebruikte afkortingen in het Londens archief van de ministeries van Binnenlandse en Algemene Zaken
A
Alfabetisch opgelegd
A
Armwezen algemeen
Aa
Armwezen ondersteuning
A.b.
Armwezen financieel
Ad
Arbeid Derden algemeen
Ad.a
Arbeid Derden salarissen
Ad.b.
Arbeid Derden rekeningen
Ad.c.
Arbeid Derden verblijfsvergoedingen
Ad.d.
Arbeid Derden gelden ter goede rekening
Ad.e.
Arbeid Derden diversen
Ad.f.
Arbeid Derden vergoedingen
Amb./A.Z.
Ambtenaren Algemene Zaken
Amb./C.A.P.
Ambtenaren Commissie van Advies voor personeelszaken
Amb.a
Ambtenarenzaken algemeen
Amb.b
Ambtenarenzaken personeel
Amb.b/A.Z.
Ambtenarenzaken personeel/Algemene Zaken
Amb.c